臺灣宜蘭地方法院刑事判決　　　　　　　96年度交訴字第31號
公　訴　人　臺灣宜蘭地方法院檢察署檢察官
被　　　告　丙○○
選任辯護人　李秋銘律師
　　　　　　黃金亮律師
上列被告因犯公共危險等案件，經檢察官提起公訴（95年度偵字
第3893號），本院判決如下：
    主  文
丙○○因過失傷害人，處有期徒刑貳月，如易科罰金，以新臺幣
壹仟元折算壹日，減為有期徒刑壹月，如易科罰金，以新臺幣壹
仟元折算壹日。又駕駛動力交通工具肇事，致人受傷而逃逸，處
有期徒刑陸月，如易科罰金，以新臺幣壹仟元折算壹日，減為有
期徒刑參月，如易科罰金，以新臺幣壹仟元折算壹日。應執行有
期徒刑參月，如易科罰金，以新臺幣壹仟元折算壹日。
    事  實
一、丙○○於民國95年10月12日下午4時15分許，駕駛車號T9-57
    39號自用小客車，沿宜蘭縣羅東鎮○○路廣興往純精路方向
    行駛，途經宜蘭縣羅東鎮○○路4段269號前，本應注意汽車
    行駛時，駕駛人應注意車前狀況，並隨時採取必要之安全措
    施，且依當時天候晴、日間有自然光線、路面乾燥、無缺陷
    、無障礙物、視距良好之情形下，並無不能注意之情事，竟
    疏未注意車前狀況，撞及同向前方由甲○○○ ○○○○○ ○○○○○所騎
    乘之腳踏車，致甲○○○ ○○○○○ ○○○○○人車倒地，受有左橈骨骨
    折、臉部撕裂傷之傷害。丙○○肇事致人受傷後，不僅未立
    即下車處理，反而另起犯意駕車逃逸。嗣經警依甲○○○ ○○○○○○○○○○所記下之肇事車輛車號循線查獲。
二、案經甲○○○ ○○○○○ ○○○○○訴由宜蘭縣警察局羅東分局報請臺灣
    宜蘭地方法院檢察署檢察官偵查起訴。
    理  由
壹、程序部分：
    按被告以外之人於審判外之言詞或書面陳述，除法律有規定
    者外，不得作為證據，刑事訴訟法第159條第1項定有明文。
    本件證人甲○○○ ○○○○○ ○○○○○、乙○○於警詢中之陳述，均屬
    於被告以外之人於審判外之陳述，被告已否認上開陳述之證
    據能力，復無刑事訴訟法第159條之2至第159條之5例外得為
    證據之情形，則依上開法條規定，上開證人於警詢中之陳述
    ，均無證據能力
貳、實體部分：
一、訊據被告丙○○雖坦認有駕駛上開車輛行經系爭車禍發生之
    地點，惟矢口否認涉有上開過失傷害及肇事逃逸之犯行，辯
    稱：並沒有撞到人，也沒有肇事逃逸云云。經查：
（一）上揭事實，業據告訴人甲○○○ ○○○○○ ○○○○○於偵查中指述甚
      詳，並經證人廖明宗、乙○○於偵查及本院審理時證述明
      確，復有道路交通事故現場圖、道路交通事故調查報告表
      、疑似肇事逃逸追查表、現場及車輛照片9張、車輛比對
      照片9張在卷可稽，而告訴人因本件車禍身體受有左橈骨
      骨折、臉部撕裂傷之傷害等情，並有診斷證明書1紙在卷
　　　為憑，核與告訴人上開指述相符，自堪信為真實。
（二）被告雖辯稱並未撞及告訴人云云，然依告訴人於偵查中之
      證述：「我記得當天下午4點多沿羅東鎮○○路往羅東鎮
      方向騎，當時我是沿著右邊的人行道騎，但在路口時，突
      然無預警的一聲碰聲，我被別的車輛從後方撞上了，我被
      撞之後就立刻飛出去，並且跌到地上，我被撞上當時並不
      知道何種車輛撞上我，但等我跌到地上後，我有看到一輛
      車從我旁邊慢慢開過去，後來就直接開走‧‧‧我有記下
      該車的車牌號碼，而且就記憶所及那輛車是黑色的，看起
      來像是賓士的車‧‧‧後來我走進附近的一間洗衣店，洗
      衣店的老闆有給我一張紙，讓我把車牌號碼記下來，同時
      間有一位目睹我發生車禍經過的女士也走進洗衣店，我有
      拿我寫下的車牌號碼給他確定，他說我寫的沒錯」等語（
      見偵查卷第8頁筆錄），核與證人乙○○於偵查中證稱：
      「當天我原本在店內，聽到店內傳來碰聲，我往外看，看
      到一個外國人站起來，我就出去看，當時該外國人有牽起
      一臺腳踏車，我有看到該腳踏車的輪子歪掉了‧‧‧後來
      有個太太騎機車經過，該位太太說有看到撞那個外國人的
      車子車牌，並問該外國人是否要車牌，但該位太太跟外國
      人的語言也不通，後來那位太太就走了，不過他何時走的
      我沒有注意，因為我一直在注意外國人在流血‧‧‧因為
      我有聽到該位太太有提到他有看到車牌，而且我想那名外
      國人是否要紙記下車牌，但後來我還是擔心語言不通，我
      就主動拿紙筆給他，並看到他寫下車牌號碼‧‧‧我記得
      我在店裡看到外國人站起來時，有一臺黑色車子過去」等
      語（見偵查卷第46、47頁筆錄）大致相符，故依告訴人及
      證人乙○○之證述，可知告訴人所述撞及告訴人車輛之車
      色、現場另有名女子亦親眼見聞車禍發生並記下車號等情
      節為真實。而依告訴人所證述之情節觀之，告訴人於被撞
      後隨即起身見到一輛車號為T9-5739號之黑色類似賓士車
      型之車輛慢慢經過又開走，並當場記下車號後，與當場見
      聞車禍發生之女子核對過車號無誤，故應可認當時撞及告
      訴人之車輛確為被告所有之上開車號T9-5739號之自用小
      客車無誤。至證人乙○○雖於本院審理時就告訴人與該名
      見聞車禍之女子有無確認號碼一節證稱：「我只有看到被
      害人受傷，中間有人說有看到肇事的車牌，我就問外國人
      要不要抄號碼，我就把紙、筆拿給外國人寫‧‧‧被害人
      應該沒有將號碼拿給女人看」等語（見本院卷第53頁筆錄
      ），與告訴人所證述之情節有異，惟證人乙○○亦證稱當
      日因只注意告訴人流血，並未注意到告訴人有無與婦人交
      談等語在卷（見本院卷第53頁筆錄），故證人乙○○於全
      心注意告訴人流血之際，對於告訴人與該名女子是否有確
      認號碼一節未及注意，亦與常情相符，故可認告訴人前開
      證述之情節堪可採信。
（三）被告雖又辯稱被告所有車輛上之刮痕與告訴人所有腳踏車
      之高度不符，然經警員即證人廖明宗於本院審理時證稱：
      「我要確定高度，因為整部車就只有這個刮痕，其他部分
      都沒有，腳踏車因為有一點變形，所以量起來高度會有一
      些誤差，而且兩部車沒有辦法在現場比對」等語（見本院
      卷第48頁筆錄），而依現場比對照片（見偵查卷第24-28
      頁）所示，告訴人所有腳踏車遭撞及凹痕處高約47公分，
      被告車輛前保險桿之刮痕處則高約為50公分，其高度雖有
      些微落差，然以告訴人之腳踏車因撞及變形而至凹陷之情
      形觀之，其高度與實際高度當有誤差之可能。至臺灣省車
      輛行車事故鑑定委員會鑑定意見雖認「如果係從後追撞，
      腳踏車後輪擋泥板會整面凹陷而非僅是側邊」等語（見偵
      查卷第43頁），然依現場照片觀之（見偵查卷第24頁），
      腳踏車後擋泥板之凹陷，並非僅為側邊之凹陷，而係一正
      面偏左側之凹陷，而以告訴人所騎乘者為腳踏車，較之被
      告所駕駛之車輛重量相差甚多，故於遭受撞及之際，或因
      路面狀況，或因腳踏車之行向偏移之故，自該腳踏車之後
      側追撞，該擋泥板亦有可能造成偏向左側之凹陷，故被告
      辯稱該自後追撞不可能造成擋泥板側凹云云，亦不足為據
      。綜上所述，依告訴人腳踏車及被告車輛比對結果，可認
      被告車輛前方保險桿上之刮痕即為撞及告訴人腳踏車所致
      無誤。
（四）被告復辯稱不知有撞及告訴人而無肇事逃逸之犯意云云，
      然依告訴人所述，被告所駕駛之車輛，係自告訴人後方直
      接撞及，且依證人乙○○所證述當時聽聞外面傳來碰聲等
      情，可知車禍發生當時，發出極大之聲響，連在店內之證
      人乙○○均可聽聞車禍發生之撞擊聲，則以被告自告訴人
      後方撞擊告訴人所騎乘之腳踏車，且發出撞擊聲之情形觀
      之，被告自不可能不知有撞擊告訴人之情事，故被告上開
      辯解，亦屬無據。
（五）末按汽車行駛時，駕駛人應注意車前狀況，並隨時採取必
      要之安全措施，道路交通安全規則第94條第3項定有明文
      。被告係考領有適當駕照之人，對於上開規定，理應知之
      甚詳，無法諉為不知，自應加以注意，且依當時之路況、
      視距均良好，又無障礙物，並有道路交通事故調查報告表
      為憑，並無何不能注意之情事，竟疏未注意，自後追撞同
      向前方騎乘腳踏車之告訴人致肇事，難卸過失之責，而告
      訴人之受傷，亦與被告之過失行為間有相當因果關係，被
      告過失傷害人之事實，應堪認定。又被告肇事後，不僅未
      立即下車處理，反駕車加速逃逸，已如前述；本件事證明
      確，其犯行均堪以認定，應依法論科。
二、核被告丙○○所為，係犯刑法第284條第1項前段之過失傷害
    罪及同法第185條之4之駕駛動力交通工具肇事逃逸罪。被告
    所犯上開2罪，犯意各別，行為不同，罪名互異，應分論併
    罰。爰審酌被告肇事逃逸之動機、目的無非心存僥倖卸責，
    過失之程度，告訴人受傷情形，所生交通安全之危害，迄未
    賠償告訴人損害，及犯罪後之態度等一切情狀，分別量處如
    主文所示之刑，並諭知易科罰金之折算標準。又查被告犯罪
    之時間，均係在96年4月24日之前，依中華民國九十六年罪
    犯減刑條例之規定，應減其宣告刑2分之1，並依法諭知其宣
    告刑及減得之刑，並諭知易科罰金之折算標準，並定其應執
    行之刑，及諭知易科罰金之折算標準。
據上論斷，應依刑事訴訟法第299條第1項前段，刑法第284條第1
項前段、第185條之4、第41條第1項前段、第51條第5款，中華民
國九十六年罪犯減刑條例第2條第1項第3款、第7條、第9條、第
10條第1項，判決如主文。
本案經檢察官張立言到庭執行職務
中　　華　　民　　國　　96　　年　　10　　月　　31　　日
                  刑事第二庭審判長法  官  黃永勝
                          　      法  官  張育彰
                                  法  官  鄭貽馨
以上正本證明與原本無異。
如不服本判決應於收受本判決後10日內向本院提出上訴書狀，並
應敘述具體理由。若未敘述理由者，應於上訴期間屆滿後20日內
向本院補提理由書狀(均須按他造當事人之人數附繕本)。
                                  書記官  林嘉萍
中　　華　　民　　國　　96　　年　　11　　月　　1 　　日
附錄本案論罪科刑法條全文：
中華民國刑法第284條
（過失傷害罪）
因過失傷害人者，處 6 月以下有期徒刑、拘役或 5 百元以下罰
金，致重傷者，處1年以下有期徒刑、拘役或5百元以下罰金。
從事業務之人，因業務上之過失傷害人者，處 1 年以下有期徒刑
、拘役或1 千元以下罰金，致重傷者，處 3 年以下有期徒刑、
拘役或2千元以下罰金。
中華民國刑法第185條之4
（肇事遺棄罪）
駕駛動力交通工具肇事，致人死傷而逃逸者，處 6 月以上 5 年
以下有期徒刑。
